【裁判字號】    94,交聲,677
【裁判日期】    950426
【裁判案由】    聲明異議
【裁判全文】
臺灣臺南地法院交通事件裁定           94年度交聲字第677號
原處分機關  交通部公路總局嘉義區監理所麻豆監理站
異  議  人  甲○○
即受處分人
上列受處分人因違反道路交通管理處罰條例案件，對於交通部公
路總局嘉義區監理所麻豆監理站民國94年11月22日所為之裁決處
分（處分案號：麻監裁罰字第裁75-M00000000號）聲明異議，本
院裁定如下：
    主  文
異議駁回。
    理  由
一、本件異議意旨略以：
  (一)異議人即受處分人甲○○（下稱異議人）於民國94年11月 6
    日20時30分，駕駛豐旗實業股份有限公司所有260-QK號自用
    大貨車，行經麻豆鎮北勢里未劃分快慢車道2 線道公路上，
    行進間突覺車後有異，立即停車查看，發現車後有2 人共騎
    乘機車，由後快速衝撞，異議人車後方保險桿正中央，致 1
    人送醫後不幸死亡，1人受傷。
  (二)異議人駛汽車經歷數十年，一向恪遵交通規則，小心謹慎，
    從未發生任何意外，似此突如其來，且由異議人車後方飛馳
    追撞，誠非異議人之前行車輛所能避免，可謂晴天霹靂，毫
    無預警，瞬間發生之禍，其禍確非異議人之過，與死者民事
    部分已達成和解。異議人無其他謀生技能，一生唯賴駕駛汽
    車為業，以微薄薪資維持全家生計，若處吊銷駕駛執照而失
    業全家五口必斷炊，無法生活，懇請體恤艱核淮免予吊銷駕
    駛照等語。
二、按汽車駕駛人，駕駛汽車違反道路交通安全規則，因而肇事
    致人死亡者，吊銷其駕駛執照，且1 年內不得重新考領駕駛
    執照；道路交通管理處罰條例（下稱處罰條例）第61條第 1
    項第4款及第67條第3項分別定有明文。又按停於路邊之車廂
    ，遇畫晦、風沙、雨雪、霧靄時，或在夜間無燈光設備或照
    明不清之道路，均應顯示停車燈光或反光標識，道路交通安
    全規則第112條第1項第13款規定甚明。
三、經查：
  (一)本件異議人於94年11月6日17時50分許，駕駛車牌號碼260-Q
    K 號自用大貨車，由臺南縣善化鎮之臺南科學工業園區出發
    ，沿南57線由南向北方向行駛，於同日20時30分許，將其車
    暫停於麻豆鎮北勢里北勢寮13-21 號前時，因未注意停車在
    夜間無燈光設備或照明不清之道路時，應顯示停車燈光或反
    光標識，適有同向由被害人吳建逸所騎乘附載謝青樺車牌號
    碼H5Z-655 號重型機車，因視線不良而煞避不及撞擊該大貨
    車後方，致吳建逸及謝青樺人、車倒地，吳建逸受有「顏面
    撞傷併顱骨骨折、顱內出血」等傷害，經送醫急救，傷重不
    治死亡，案經臺南縣警察局員警於調查後掣單舉發，並經原
    處分機關即交通部公路總局嘉義區監理所麻豆監理站裁處以
    異議人違反道路交通管理處罰條例第61條第1項第4款及第67
    條第3項等規定，裁處吊銷駕駛執照及1年內不得重新考領駕
    駛執照等事實，有卷附臺南縣警察局南縣警交字第M0000000
    0 號舉發違反道路交通管理事件通知單、原處分機關麻監裁
    罰字第裁75-M00000000號違反道路交通管理事件裁決書，復
    經證人謝青樺、陳奕宏、莊滌分於警、偵訊中證述綦詳，且
    有道路交通事故現場圖、道路交通事故調查報告表(一)、(二)及
    事故現場暨蒐證照片13幀可憑。再被害人吳建逸係因本件交
    通事故死亡，業據臺灣臺南地方法院檢察署檢察官督同檢驗
    員勘驗屬實，有勘驗筆錄、相驗屍體證明書及驗斷書附於臺
    灣臺南地方法院檢察署94年度相字第1576號相驗卷（下稱上
    開相驗據）可佐。
  (二)異議人雖以前詞為辯，惟證人謝青樺於警詢中已明確供稱：
    「（你發現該大貨車時距離你多遠？該大貨車後方有無警告
    標誌？燈號？）我發現該大貨車時距離我約5 公尺遠，無警
    告標誌及燈號。」等語，有卷附警詢筆錄可參；另目擊本件
    交通事故之證人陳奕宏於警詢中亦供稱：「‧‧‧我騎在吳
    建逸後方約15公尺處‧‧」、「（該大貨車後方有無警告標
    誌？燈號？）無警告標誌及燈號，且車頭燈亦未打開。」、
    「（你看見該大貨車時，該車是靜止或行進中？）引擎熄火
    靜止中。」等語（參上開相驗卷附之94年11月7 日警詢筆錄
    ）；再同目擊本案交通事故之證人莊滌於臺灣臺南地方法院
    檢察署檢察官訊問時亦陳述：「（你看到水泥車時，他的情
    形如何？）它完全沒任何燈號，它是暗的。車子是完全靜止
    ，我沒有看到司機。」等語明確（參上開相驗卷附之94年11
    月7 日訊問筆錄），復參諸現場蒐證照片所示，本件交通事
    故發生造成被害人所駕駛上開機車車頭卡在異議人所駕駛上
    營業大客車後方車底，該機車車頭全毀，是依上開證據顯示
    ，足認異議人確於前揭時、地有駕駛自用大貨車，有未注意
    停車在夜間無燈光設備或照明不清之道路時，應顯示停車燈
    光或反光標識，因而肇事致人死亡之違規行為無誤。
  (三)再異議人因本件交通事故所涉犯業務過失致人於死之刑事案
    件，經臺灣臺南地方法院檢察署檢察官查證屬實後，以異議
    人坦承犯行，且業與告訴人達成和解賠償等情，於95年1 月
    10日以95年度偵字第551 號緩起訴處分書為緩起訴處分，後
    於同年4 月10日確定在案等情，業據本院調閱前述偵查卷宗
    審核無誤外，並有該緩起訴處分書附卷足憑。
  (四)綜上所述，異議人於上開時、地，駕駛前開自用大貨車，有
    違反道路交通安全規則因而肇事並致被害人吳建逸死亡之違
    規事實，既可認定，則原處分機關引用處罰條例第61條第 1
    項第4款及第67條第3項等規定，裁處異議人吊銷駕駛執照，
    1 年內禁考，於法即無不當，本件異議無理由，應予駁回。
四、據上論斷，應依道路交通案件處理辦法第19條，裁定如主文
    。
中    華    民    國    95    年    4     月    26    日
                    交通法庭  法  官  張維君
以上正本證明與原本無異。
如不服本裁定，應於收受送達後5日內向本院提出抗告狀（應附
繕本）。
中    華    民    國    95    年    4     月    26    日
                              書記官  陳慧玲


司法院資訊處製作；財團法人民間司法改革基金會備份。
